【裁判字號】    99,台上,7384
【裁判日期】    991125
【裁判案由】    妨害性自主
【裁判全文】
最高法院刑事判決            九十九年度台上字第七三八四號
上  訴  人  台灣高等法院台南分院檢察署檢察官
被      告  沈ΟΟ
上列上訴人因被告妨害性自主案件，不服台灣高等法院台南分院
中華民國九十八年七月十四日第二審判決（九十八年度上訴字第
四四二號，起訴案號：台灣台南地方法院檢察署九十七年度偵字
第一四０二七號），提起上訴，本院判決如下：
    主  文
上訴駁回。
    理  由
按刑事訴訟法第三百七十七條規定，上訴於第三審法院，非以判
決違背法令為理由，不得為之。是提起第三審上訴，應以原判決
違背法令為理由，係屬法定要件。如果上訴理由書狀並未依據卷
內訴訟資料，具體指摘原判決不適用何種法則或如何適用不當，
或所指摘原判決違法情事，顯與法律規定得為第三審上訴理由之
違法情形，不相適合時，均應認其上訴為違背法律上之程式，予
以駁回。又檢察官就被告犯罪事實，應負舉證責任，並指出證明
之方法，刑事訴訟法第一百六十一條第一項定有明文。因此，檢
察官對於起訴之犯罪事實，應負提出證據及說服之實質舉證責任
。倘其所提出之證據，不足為被告有罪之積極證明，或其指出證
明之方法，無法說服法院以形成被告有罪之心證者，即應為被告
無罪之判決。民國九十九年九月一日開始施行之刑事妥速審判法
第六條亦有相同意旨之規定。而認定犯罪事實所憑之證據，無論
直接或間接證據，其為訴訟上之證明，須於通常一般之人均不致
有所懷疑，而得確信其為真實之程度者，始得據為有罪之認定，
倘其證明尚未達到此一程度，而有合理之懷疑存在時，事實審法
院復已就其心證上理由予以闡述，敘明其如何無從為有罪之確信
，因而為無罪之判決，尚不得任意指為違法。本件公訴意旨略以
：被告沈裕創經營機車行，於九十七年一月間經由友人介紹認識
從事美髮工作之被害人Ａ女（真實姓名年籍詳卷），得知Ａ女亦
兼職按摩工作，並曾請Ａ女至其位於台南縣永康市○○街ΟΟ巷
一號十一樓之十二住處為其按摩約四、五次，遂逐漸對Ａ女產生
好感。於九十七年九月二日十時許，Ａ女因機車故障而請被告修
理，至當晚Ａ女前往取車時，被告請求Ａ女再為其推拿，Ａ女原
以時間太晚為由婉拒，嗣經被告一再要求，Ａ女始同意隨其返回
前述住處為其按摩，在按摩約十幾分鐘後，被告即表達愛意並要
求Ａ女當其女朋友，為Ａ女所拒，被告竟基於強制性交之犯意，
在違反Ａ女意願之情形下，對Ａ女著手強制性交，強行抓住Ａ女
雙手後以腿跨過Ａ女腰部將Ａ女壓制在床上，復以頭部將Ａ女衣
服往上推，再以舌頭舔Ａ女肚子，經Ａ女掙扎，被告即強行將Ａ
女上衣及內衣脫掉，而以舌頭舔Ａ女之胸部，嗣又強行將Ａ女外
褲及內褲脫下，並以舌頭舔Ａ女之陰部，最後自行脫下褲子，且
以雙手將Ａ女之大腿撐開，欲以其性器插入Ａ女之性器而為性交
，經Ａ女極力反抗，因此受有右下肢瘀青之傷害，惟因Ａ女奮力
抵抗及以其行動電話報警後，被告始放棄逞慾之舉而未遂，因認
被告涉犯刑法第二百二十一條第二項、第一項之強制性交未遂罪
嫌云云。經審理結果，以被告堅決否認有違反Ａ女意願為上開檢
察官所指之犯行，辯稱：伊脫去Ａ女衣褲，對其愛撫、親吻胸部
、陰部之過程，Ａ女並未明示拒絕，亦未以肢體動作抗拒，整個
過程，伊並未以物理力壓制Ａ女，迫使其就範，否則Ａ女不可能
僅有右小腿輕微瘀傷，甚且不可能在Ａ女拒絕時，隨即停止動作
，更放任Ａ女以行動電話撥打一一０報警，而報警通話時間還長
達九分鐘等語置辯。而Ａ女於第一審審理時證稱，其於被告性侵
過程中，曾以掙脫、翻滾、踢腳等方式極力反抗，而被告復跨坐
於其身上，一方面需壓制Ａ女反抗，一方面要除去Ａ女之衣服，
依一般經驗法則，應造成Ａ女胸腹、四肢均多處遭壓制之紅腫甚
或瘀青等傷勢，衣物亦有遭強力拉扯而鬆弛或破損之處。然依卷
附財團法人奇美醫院受理疑似性侵害事件驗傷診斷書之記載，Ａ
女僅有右下肢瘀青，其他部分並無明顯外傷。另Ａ女倘有如此強
烈之反抗，其衣物必不完好，但檢察官亦未提出Ａ女遭破壞之衣
物，以佐Ａ女指證非虛。故Ａ女指證於被告性侵過程中，曾力圖
抗拒，即有值懷疑之處。又Ａ女係在被告住處以手機報警，且與
警方一一０通話的時間長達九分鐘以上，有通聯紀錄在卷可稽。
倘被告真有對Ａ女性侵害，豈有可能放任Ａ女打電話自由報警，
且報警通話時間長達九分多鐘之理。參以本案係由員警經由Ａ女
之報警，而在案發現場查獲被告，亦據員警余江宏、陳志堅、黃
忠源於第一審結證屬實（見第一審卷第六九至八二頁）。足認被
告並無逃離，亦無任何畏罪或掩飾犯行之舉，與一般犯罪行為人
有異。再依Ａ女之指訴，當時被告已將其衣物推至胸部以上，褲
子全部除去親吻下體，更進而用手將其兩腿分開，準備進而以性
器插入其性器之程度。惟若被告有違反Ａ女意願性侵之意，豈有
在此關頭緊急喊停，而未性侵得逞之理？且還讓Ａ女以手機報警
，而未加以阻止？據此觀之，顯示被告對Ａ女是否與其性交之意
願相當尊重，被告對Ａ女所為上開之情，顯非在違反Ａ女之意願
下所為。另Ａ女於原審所證：在其報警與警方對談中，被告仍在
親吻其下體，其因害怕在報警的過程中激怒被告而遭殺害，故未
曾尖叫反應云云（見原審卷第一一九頁反面），亦與常情有違。
且依Ａ女所證述之報警過程及上開員警證述到案發現場所見之情
況觀之，Ａ女仍身在被告住處，且於被告在旁之情況下打手機報
警，通話時間長達九分多鐘，此時Ａ女為何又不懼被告下毒手阻
止報警？是被害人果真畏懼被告於此時痛下毒手，又怎麼會安心
留在被告住處報警，並等待警察到場？綜上跡象顯示，本案Ａ女
指證情節，多與經驗法則有違。而反觀被告辯稱：其欲與Ａ女發
生性行為前，Ａ女曾告訴，需請示神明是否准許，而神明將經由
附身其身上表示是否同意，嗣果經神明上身表示同意，其始對Ａ
女為除去衣服，並進而為親吻胸部、下體等親密動作，不料最後
欲與Ａ女性交前，Ａ女突然表示不願意繼續，伊仍尊重Ａ女意見
，即未繼續，任令Ａ女持手機報警未加阻止，並在現場等待員警
到場等語，較為相符。況再參以Ａ女於第一審審理時證稱「我有
感應。有感應的時候，會打哈欠、打嗝，但不會失神。我問神明
事情的時候，假如神明應允，我就會點頭。」等語（見第一審卷
第一二二頁），而自認有神明上身之情形更與被告所辯若合符節
。至檢察官雖以被告已於偵查中坦承違反Ａ女之意願，強制性侵
Ａ女云云。然經第一審勘驗偵訊錄影光碟，結果筆錄之記載與實
際偵訊過程中被告回答之本意，多有出入，審酌被告全部偵訊筆
錄答辯意旨觀之，被告僅坦承確有起訴書事實所稱著手欲與Ａ女
發生性行為等之各個舉止，Ａ女確亦未以行為或言詞表示同意被
告為上開行為，惟亦辯稱，Ａ女自始至終並未以言行拒絕，直至
最後其欲以性器插入時，方才拒絕，而伊同時尊重其意願，並未
繼續，而Ａ女下肢為何有傷勢，其亦僅推測「可能」係在扳開Ａ
女雙腿時所造成等語，此有勘驗筆錄在卷可稽（見第一審卷第八
二至九０頁），自無從認被告已於偵查中自白犯行。檢察官復以
本案發生，依據通聯顯示，係由被告主動邀約，Ａ女禁不起被告
再三邀約，始勉為到被告住處為其按摩，被告之動機為何？再Ａ
女如果同意欲與被告性行為，為何至最後關頭突然報警？最後於
警方製作警詢筆錄時，復向警方抱怨稱警方因為與被告熟識，不
可能偵辦此案，伊報警可能亦屬徒然？足認應無Ａ女故意設局陷
害之可能云云。然按犯罪事實應依證據認定之，而所謂證據，係
指足以證明被告有犯罪行為之積極證據而言，有如前述，而檢察
官上開所指，至多僅能排除Ａ女事前佈局構陷被告之可能，並不
能排除Ａ女本未拒絕與被告發生性行為，事中突然反悔之可能性
，無從據為認定被告犯行之積極證據。因認本案除Ａ女先後不一
且有瑕疵之指訴外，並無其他積極證據足以證明被告對Ａ女欲為
性行為係違反Ａ女之意願，被告強制性交之犯行即屬不能證明，
因而維持第一審諭知被告無罪之判決，駁回檢察官在第二審之上
訴。查原判決既已依卷證資料，詳敘其綜合證據調查之結果，仍
無從為被告有罪確信之心證理由，所為論斷復與經驗法則及論理
法則無違，自不能任意指為違法。又上訴人於原審並未聲請對被
告或Ａ女為測謊鑑定，原審未依職權囑託鑑定，自無所指未盡職
權調查證據之違法可言。上訴意旨，置原判決之明白論敘於不顧
，徒憑己見，對於原審取捨證據之職權行使，任意爭執，核與法
律規定得為第三審上訴理由之違法情形，不相適合，其上訴違背
法律上之程式，應予駁回。
據上論結，應依刑事訴訟法第三百九十五條前段，判決如主文。
中    華    民    國  九十九  年   十一   月  二十五  日
                      最高法院刑事第十庭
                          審判長法官  石  木  欽  
                                法官  洪  佳  濱  
                                法官  韓  金  秀  
                                法官  段  景  榕  
                                法官  周  煙  平  
本件正本證明與原本無異
                                      書  記  官  
中    華    民    國  九十九  年   十二   月    一    日
                                                      Ｅ

司法院資訊處製作；財團法人民間司法改革基金會備份。
